臺灣臺中地方法院民事判決　九十一年度訴字第二七二○號
　　原　　　告　乙○○
　　被　　　告　甲○○
右當事人間請求損害賠償事件，經本院刑事庭移送前來，本院判決如左：
    主      文
被告應給付原告新台幣伍萬元，及自民國九十年十二月二十二日起至清償日止，按年
息百分之五計算之利息。
原告其餘之訴駁回。
訴訟費用由被告負擔十分之一；餘由原告負擔。
本判決第一項於原告以新台幣壹萬柒仟元為被告供擔保後，得假執行；但被告如於假
執行程序實施前，以新台幣伍萬元為原告預供擔保得免為假執行。
原告其餘假執行之聲請駁回。
    事    　實
甲、原告方面：
  一、聲明：
  （一）被告應給付原告新台幣（下同）五十萬元，及自起訴狀繕本送達被告翌日起
        至清償日止，按週年利率百分之五計算之利息。
  （二）被告應於聯合報、中國時報及自由時報之報頭下，使用四號字體，刊登道歉
        啟事，連續刊登三天。
  （三）原告對於第一項聲明願供擔保准宣告假執行。
  二、陳述：
  （一）被告與原告均係址設台中市○區○○路一七０號「賺錢時代」社區住戶，被
        告並擔任該社區管理委員會主任委員，惟被告竟基於概括之犯意，分別於民
        國九十年四月二十六日下午，及同年十月十六日中午十二時三十分許，於社
        區社服中心五樓走道盡頭即Ｅ棟與Ｆ棟轉角處儲藏室門口，及社區五樓中庭
        ，先後以台語之「妳去給人家幹」、「妳前科累累」、「妳詐欺」、「骯髒
        鬼」等粗鄙言詞公然侮辱原告，原告已依法追訴被告之刑責，並授用本件刑
        事判決訴訟資料。
  （二）原告因受被告之公然侮辱，名譽受有侵害，精神至感痛苦，爰請求非財產上
        損害五十萬元。被告並應於聯合報、中國時報及自由時報之報頭下，使用四
        號字體，刊登道歉啟事，連續刊登三天，以回復原告之名譽。
  （三）原告係國中畢業，之前從事會計工作，一個月的薪資三萬八千多元，原告從
        八十五年起到現在沒有工作，因身體不好在休養中，名下沒有不動產及車輛
        。
  三、證據：提出法律常識電子文件一份、臺灣高等法院臺中分院九十一年度上易字
      第一二四九號刑事判決書為證。
乙、被告方面：
  一、聲明：原告之訴駁回。被告如受不利之判決，願供擔保請准宣告免為假執行。
  二、陳述：
  （一）本件被告為台中市○區○○路「賺錢時代社區管理委員會」主任委員，原告
        則為是該社區之住戶，原告為該社區管理委員會之反對派，社區所為任何管
        理事業，如安全門禁、環保、設施使用、公費開支等事宜，無不事事抗爭，
        件件杯葛，與被告對立，形同水火，兩人在社區相遇，莫不怒目相視，進而
        爭吵。九十年四月二十六日下午與十月十六日中午，兩人在社區內不期而遇
        ，原告即藉故挑釁，雙方才相互對罵，被告在主觀認知上並無妨害名譽之故
        意，在客觀上原告名譽無受危險之虞，不能成立妨害名譽罪責。
  （二）證人蕭銘賢在刑事庭到庭供證：「去年十月十六日，二人在社區五樓社福中
        心發生口角互罵，罵很難聽的話，互罵都是這樣，兩人都有罵」等語；證人
        陳瑞東供證：「兩人發生口角互罵，兩人罵很難聽」；證人李秋龍供證：「
        我們在上班聽到他們口角互罵，是告訴人先開口罵被告，被告反駁罵」等語
        。本件既係原告先為辱罵，繼而二人互罵，被告為自衛而反駁，不構成公然
        侮辱，被告基於主上合理認知之事實與原告互相理論，應認其行為不罰。
  （三）又原告在刑事庭所提出之錄音帶，屬竊錄被告與他人之對話，為不法取得之
        證物，侵害當事人之隱私權，實務上認為無證據能力，又指訴被告九十年四
        月二十六日侮辱部分，除原告單方面之指訴，別無旁證，原告所舉證人陳瑞
        東已到庭供證：「未聽被告有辱罵告訴人」等語，此部分事實顯欠積極證據
        ，不能為有利於原告之認定。至九十年十月十六日之相互對罵，為原告先行
        挑釁，藉故激怒被告，造成言語衝突，被告為自衛，無犯罪故意，亦不能成
        立犯罪。
  （四）本件被告所為於刑事上不成立妨害名譽罪責，於民事上也無賠償義務，原告
        之請求無理由，請予駁回。
  （五）被告係國中畢業，在社區擔任主任委員已有四年，因有心肌梗塞之疾病，沒
        有從事工作，名下有土地、房屋、投資及車輛。
  三、證據：提出剪報一份為證。
丙、本院依職權函查兩造財產資料。
    理　    由
一、原告主張：被告與原告均係址設台中市○區○○路一七０號「賺錢時代」社區住
    戶，被告並擔任該社區管理委員會主任委員，惟被告竟基於概括之犯意，分別於
    民國九十年四月二十六日下午，及同年十月十六日中午十二時三十分許，於社區
    社服中心五樓走道盡頭即Ｅ棟與Ｆ棟轉角處儲藏室門口，及社區五樓中庭，先後
    以台語之「妳去給人家幹」、「妳前科累累」、「妳詐欺」、「骯髒鬼」等粗鄙
    言詞公然侮辱原告，原告已依法追訴被告之刑責，並授用本件刑事判決訴訟資料
    。原告因受被告之公然侮辱，名譽受有侵害，精神至感痛苦，爰請求非財產上損
    害五十萬元。被告並應於聯合報、中國時報及自由時報，刊登道歉啟事，以回復
    原告之名譽等情。被告則以：本件被告為台中市○區○○路「賺錢時代社區管理
    委員會」主任委員，原告則為是該社區之住戶，原告為該社區管理委員會之反對
    派，社區所為任何管理事業，如安全門禁、環保、設施使用、公費開支等事宜，
    無不事事抗爭，件件杯葛，與被告對立，形同水火，兩人在社區相遇，莫不怒目
    相視，進而爭吵。九十年四月二十六日下午與十月十六日中午，兩人在社區內不
    期而遇，原告即藉故挑釁，雙方才相互對罵，被告在主觀認知上並無妨害名譽之
    故意，在客觀上原告名譽無受危險之虞，不能成立妨害名譽罪責。證人蕭銘賢在
    刑事庭到庭供證：「去年十月十六日，二人在社區五樓社福中心發生口角互罵，
    罵很難聽的話，互罵都是這樣，兩人都有罵」等語；證人陳瑞東供證：「兩人發
    生口角互罵，兩人罵很難聽」；證人李秋龍供證：「我們在上班聽到他們口角互
    罵，是告訴人先開口罵被告，被告反駁罵」等語。本件既係原告先為辱罵，繼而
    二人互罵，被告為自衛而反駁，不構成公然侮辱，被告基於主上合理認知之事實
    與原告互相理論，應認其行為不罰。又原告在刑事庭所提出之錄音帶，屬竊錄被
    告與他人之對話，為不法取得之證物，侵害當事人之隱私權，實務上認為無證據
    能力，又指訴被告九十年四月二十六日侮辱部分，除原告單方面之指訴，別無旁
    證，原告所舉證人陳瑞東已到庭供證：「未聽被告有辱罵告訴人」等語，此部分
    事實顯欠積極證據，不能為有利於原告之認定。至九十年十月十六日之相互對罵
    ，為原告先行挑釁，藉故激怒被告，造成言語衝突，被告為自衛，無犯罪故意，
    亦不能成立犯罪。本件被告所為於刑事上不成立妨害名譽罪責，於民事上也賠償
    義務，原告之請求無理由，請予駁回等語，資為抗辯。
二、經查，原告主張右揭事實，業據原告提出臺灣高等法院臺中分院九十一年度上易
    字第一二四九號刑事判決書為證，復有本院九十年度易字第三七九六號刑事判決
    一份在卷可參，經核前揭刑事判決採證認定事實甚詳，即被告亦不否認兩造確有
    發生口角之情，堪認原告之主張為真實。被告否認有不法侵害原告名譽一節，並
    不可採。
三、按不法侵害他人之身體、健康、名譽、自由、信用、隱私、貞操或不法侵害其他
    人格法益而情節重大者，被害人雖非財產上之損失，亦得請求賠償相當之金額，
    民法第一百九十五條第一項前段定有明文。本件被告既有前揭公然侮辱之行為，
    使社區內不特定多數人得以共見共聞，顯然足以貶抑社區住戶對於原告之評價，
    對於原告之名譽權自有侵害。原告以首揭規定請求被告賠償所受之非財產上損害
    ，於法有據。按精神慰撫金核給之標準固與財產上損害不同，然非不可斟酌雙方
    身分資力與加害程度，及其他各種情形核定相當之數額，最高法院著有五十一年
    台上字第二二三號判例可資參照。查原告係國中畢業，之前從事會計工作，一個
    月的薪資三萬八千多元，原告從八十五年起到現在沒有工作，因身體不好在休養
    中，名下沒有不動產及車輛；被告係國中畢業，在社區擔任主任委已有四年，因
    有心肌梗塞之疾病，沒有從事工作，名下有土地、房屋及投資多筆，與及車輛二
    台（參看其歸戶財產查詢單），是本院斟酌上揭各情、被告由於擔任社區主任委
    員一職而與原告有所嫌隙，被告公然侮辱行為對原告名譽所造成之損害程度等一
    切情狀，認原告請求非財產上損害五十萬元，嫌屬過高，應予以核減為五萬元，
    方屬公允，逾此範圍之請求，應予駁回。
四、又按其名譽被侵害者，並得請求回復名譽之適當處分，民法第一百九十五條第一
    項後段定有明文。原告據此主張被告應於聯合報、中國時報及自由時報之報頭下
    ，使用四號字體，刊登道歉啟事，連續刊登三天等情。惟查本院認為被告由於擔
    任社區主任委員一職而與原告有所嫌隙，被告亦係在社區內為公然侮辱行為，使
    社區住戶有所見聞，並未對社區以外之社會大眾散布足以抵毀原告之言語或文字
    ，故本件刊登道歉啟事，應以在社區內之公告欄內刊登為既足，然原告卻陳稱：
    如果將道歉啟事刊登在社區內之公告欄內，因為被告是主任委員，可以掌控監視
    攝影機，也可能叫管理員撕掉，並不可行云云。本件原告雖主張被告應於聯合報
    、中國時報及自由時報之報頭下，使用四號字體，刊登道歉啟事，連續刊登三天
    ，然依本件前述之情況而論，尚嫌太過而非適當，自難准許。
五、綜上所述，本件原告基於侵權行為之法律關係，請求被告應給付原告五萬元，及
    自起訴狀繕本送達被告之翌日即九十年十二月二十二日起至清償日止，按年息百
    分之五計算之利息，為有理由，應予准許，逾此範圍之請求，要屬無據，應駁回
    之。
六、本件兩造均陳明願供擔保，請求宣告假執行、免為假執行，就原告勝訴部分，核
    無不合，茲酌定相當之擔保金額，併以准許。至原告敗訴部分，其假執行聲請亦
    失所附麗，應併予駁回。
七、本件事證已臻明確，兩造其餘攻擊、防禦或證據方法，核與本件判決結果並無影
    響，爰不一一論述，再予敘明。
八、結論：原告之訴一部有理由，一部無理由，依民事訴訟法第七十九條但書、第三
    百九十條第二項、第三百九十二條，判決如主文。
中　　　華　　　民　　　國　　九十一　　年　　　十二　　月　　三十　　　日
                                        臺灣臺中地方法院民事第三庭
~B法　　　官　張國華
右為正本，係照原本作成。
如不服本判決，應於判決送達後二十日內，向本院提出上訴狀。
中　　　華　　　民　　　國　　九十一　　年　　　十二　　月　　三十一　　日
~B法院書記官
